【裁判字號】    94,訴,1481
【裁判日期】    950828
【裁判案由】    毒品危害防制條例
【裁判全文】
臺灣板橋地方法院刑事判決              94年度訴字第1481號
公  訴  人  臺灣板橋地方法院檢察署檢察官
被      告  甲○○
選任辯護人  蔡樹基律師
上列被告因違反毒品危害防制條例案件，經檢察官提起公訴（94
年度偵字第11125號），本院判決如下：
    主  文
甲○○共同運輸第一級毒品，累犯，處無期徒刑，褫奪公權終身
。扣案之第一級毒品海洛因壹包（毛重約參拾玖點貳公克，驗餘
淨重參拾柒點肆參公克）沒收銷燬之。
    事  實
一、甲○○前曾因詐欺案件，經本院於民國89年11月29日以89年
    度易字第1040號判決，判處有期徒刑4 月確定，接續執行拘
    役30日，嗣入監執行至91年3 月7 日徒刑執行完畢出監（指
    揮書執畢日期91年3 月6 日，91年2 月4 日縮刑期滿執畢）
    。詎其猶不知悛悔，明知海洛因係毒品危害防制條例所管制
    之第一級毒品，不得運輸、持有，竟與綽號「春大仔」之不
    詳姓名年籍之成年男子，共同基於運輸第一級毒品海洛因之
    犯意聯絡，於94年6 月28日晚上9 時許，在臺北縣三重市○
    ○街與三和路口，受該綽號「春大仔」成年男子之委託，並
    交付以七星牌香煙盒所裝之毒品海洛因（毛重約39.2公克，
    驗餘淨重37.43 公克）後，即駕駛車牌號碼ZV -9977號自小
    客車前往臺北市○○○路與寧夏路口，欲交付予綽號「阿通
    」之姓名年籍均不詳之成年男子。嗣於同日晚上10時10分許
    尚未見到阿通，即在臺北市○○○路與寧夏路口為警查獲，
    並於前開車內駕駛座旁左手邊之置杯架上扣得前揭以七星牌
    香煙盒所裝之毒品海洛因（毛重約39.2公克，驗餘淨重37.
    43公克）。
二、案經行政院海岸巡防署海岸巡防總局北部地區巡防局移請臺
    灣板橋地方法院檢察署檢察官偵查起訴。
    理  由
壹、證據能力：
一、有關被告於警詢時之供述：
    按被告之自白，非出於強暴、脅迫、利誘、詐欺、疲勞訊問
    、違法羈押或其他不正之方法，且與事實相符者，得為證據
    ，刑事訴訟法第156 條第1 項定有明文。被告甲○○於本院
    準備程序時辯稱：伊在94年6 月29日警詢時是夜間偵訊，且
    伊有感冒，當時精神不好，真的不記得有說過那些話，伊有
    向警員表示如何去查緝「阿春仔」到案，可以證明當時伊沒
    有休息，精神狀況非常不好云云。惟查，被告警詢筆錄雖係
    於夜間（凌晨4 時30分許至5 時5 分許）製作，惟警方於制
    作筆錄前已詢問被告是否願意於夜間接受警方詢問，並獲致
    被告簽名同意，且被告當時並未表示因感冒身體不適，無法
    接受夜間訊問一情，有警詢筆錄在卷可稽（見臺灣板橋地方
    法院檢察署94年度偵字第11125 號偵查卷第6 至9 頁），復
    經證人即警員戊○○於本院審理時到庭結證屬實（見本院94
    年12月6 日審判筆錄第15、16頁），並經證人即被告友人乙
    ○○於本院審理時結證稱：（審判長問：你說在94年6 月29
    日被抓第2 天，大概上午11時多許，被告有發燒，你是如何
    知道？）伊有看到被告冒汗、發燒，他有說他頭不舒服，這
    是在作警詢筆錄之後的事。伊在94年6 月29日上午11時之前
    沒有發現被告有發燒之狀況等語（見同上審判筆錄第25、26
    頁），故被告之警詢自無違反夜間不得訊問之規定。
二、有關被告於偵查中之供述：
    被告之辯護人對於94年6 月29日偵訊筆錄中所載「問：（提
    示監聽譯文）所謂4 色牌1 付何意？被告答：就是裝有海洛
    因的香煙。」之內容有爭執，認為被告記憶中並非如此回答
    ，請求本院勘驗該次偵訊光碟是否與訊問筆錄相符。經本院
    勘驗該次偵訊光碟，發現僅有影像沒有聲音，經與臺灣板橋
    地方法院檢察署洽詢，該署表示偵訊時是同步錄音、錄影，
    可能是偵訊時之錄音機有問題，以至僅有影像，沒有聲音乙
    節，有本院辦理刑事案件電話查詢記錄查詢表1 件在卷可參
    （附於本院卷宗第63頁），是本件偵訊光碟應有錄音，僅因
    機器疏失，造成僅有影像，沒有聲音之情，與違反刑事訴訟
    法第100 條之1 第1 項規定應全程連續錄音之情形不同；且
    該次筆錄，於檢察官訊問完畢後，有交由被告閱覽簽名，該
    筆錄上亦有檢察官及書記官之簽名，足擔保訊問程序之合法
    正當，確保被告係依自己之記憶而為自由之供述，及筆錄之
    記載與被告之供述內容相符，該筆錄之記載應非虛妄，難謂
    其之供述無證據能力。而被告之辯護人亦抗辯檢察官於被告
    接受偵訊時，未曾提示監聽譯文予被告觀覽，故本院亦當庭
    勘驗94年6 月29日及同年7 月7 日之偵訊光碟，勘驗結果為
    「(1)94年6 月29日偵訊畫面無聲音僅有影像，畫面內容僅有
    檢察官訊問被告，被告回答問題，並無任何提示動作，全程
    5 分13 秒 。(2)94年7 月7 日顯現全程13分43秒，但畫面僅
    有法警提解被告入庭，播放1 秒鐘後停格，沒有聲音」，雖
    自前揭偵訊光碟中未見檢察官曾提示監聽譯文予被告觀覽，
    然依刑事訴訟法第165 條第1 項「卷宗內之筆錄及其他文書
    可為證據者，應向被告宣讀或告以要旨」之規定，卷內之監
    聽譯文屬其他文書，只要向被告宣讀或告以要旨即可，並非
    得向被告提示始可採為證據，是辯護人之抗辯應非有理由。
三、按司法警察機關於合乎通訊保障及監察法第5 條第1 項所規
    定之要件，偵查中向檢察官提出聲請，經由檢察官核發通訊
    監察書後，即得實施通訊監察。通訊保障及監察法第5 條定
    有明文。又刑事訴訟法第158 條之4 規定：「除法律另有規
    定外，實施刑事訴訟程序之公務員因違背法定程序取得之證
    據，其有無證據能力之認定，應審酌人權保障及公共利益之
    均衡維護」。查本案員警對本案被告所使用之0000000000號
    行動電話，於94年6 月28日下午6 時36分許起至同日晚上9
    時58分許止實施監聽錄音，已依法取得檢察官核發之通訊監
    察書，有臺灣板橋地方法院檢察署94年6 月9 日94年丙○榮
    御聲監續字第000568號通訊監察書及通訊監察書電話附表在
    卷（附於本院卷宗第61頁）可稽。又依據該通訊監察書暨電
    話附表記載，監察對象為被告，監察方法為監聽錄音，是本
    案員警對被告所使用之行動電話實施監聽錄音，並未逾越授
    權實施監察監察之範圍，因監聽錄音所取得之證據，有證據
    能力。又監聽之譯文乃負有偵查職權之公務員其職務上制作
    之紀錄文書，顯見員警基於合法之監聽取得錄音並據此轉譯
    成譯文紀錄文書，且確因此查獲被告，足認該紀錄文書並無
    不可信之情況，依刑事訴訟法第159 條之4 第1 款之規定，
    應認該監聽譯文有證據能力。
四、按「被告以外之人於審判外之言詞或書面陳述，除法律有規
    定者外，不得作為證據」，刑事訴訟法第159 條第1 項固定
    有明文，然「鑑定之經過及其結果，應命鑑定人以言詞或『
    書面』報告」，同法第206 條第1 項亦規定甚明，是鑑定人
    以書面為鑑定報告提出於法院，依刑事訴訟法第159 條第1
    項立法理由及同法第206 條第1 項規定，即具有證據能力。
    又法院或檢察官得囑託醫院、學校或其他相當之機關、團體
    為鑑定，或審查他人之鑑定，並準用第203 條至第206 條之
    1 之規定，刑事訴訟法第208 條第1 項亦定有明文。依此，
    檢察官對於偵查中之案件，認須實施鑑定者，固應就具體個
    案，選任鑑定人或囑託鑑定機關（團體）為之；但對於司法
    警察機關調查中之案件，或有量大或急迫之情形，為因應實
    務之現實需求，如檢察官針對該類案件之性質（例如：查扣
    之毒品必須檢驗其成份、對施用毒品之犯罪嫌疑人必須檢驗
    其體內有無毒品代謝反應、對於查扣之槍砲彈藥必須檢驗有
    無殺傷力、對違反野生動物保育法案件必須鑑定是否屬於保
    育類動物案件等），認為當然有鑑定之必要者，經參考法務
    部92年5 月20日法檢字第092080203 號函送之法務部「因應
    刑事訴訟法修正工作小組」研討之刑事訴訟法修正相關議題
    第21則之共識結論，以及臺灣高等法院於92年8 月1 日舉行
    之刑事訴訟法新制法律問題研討會第三則法律問題研討結果
    之多數說（載於司法院92年8 月印行「刑事訴訟法新制法律
    問題彙編」第15頁至第18頁），基於檢察一體原則，得由該
    管檢察長對於轄區內之案件，以事前概括選任鑑定人或囑託
    鑑定機關（團體）之方式，俾便轄區內之司法警察官、司法
    警察對於調查中之此類案件，得即時送請事前已選任之鑑定
    人或囑託之鑑定機關（團體）實施鑑定，該鑑定人或鑑定機
    關（團體）亦應視同受承辦檢察官所選任或囑託而執行鑑定
    業務，其等出具之書面鑑定報告應屬刑事訴訟法第206 條所
    定之傳聞例外，當具有證據能力（法務部92年9 月1 日法檢
    字第0920035083號函可供參照）。從而，本件扣案毒品海洛
    因，經由查獲之警察單位依先前轄區檢察署檢察長事前概括
    選任毒品鑑定機關即法務部調查局實施鑑定，該鑑定機關所
    出具之94年9 月5 日調科壹字第060010173 號鑑定通知書文
    件，即具有證據能力而得為本案之證據。
貳、認定被告犯罪事實所憑之證據及其理由：
一、訊據被告矢口否認有何運輸毒品海洛因之犯行，辯稱：當時
    「春大仔」拿煙給伊時，伊隨手放在置杯架，不知裡面是什
    麼東西，是警察告訴伊，伊才知道云云。經查：
（一）被告於警詢時自陳：伊是受阿春老大所託，將毒品帶到南
      京西路與寧夏路口交給綽號「阿通」之男子，（幫阿春老
      大送毒品）沒有講到代價等語（見同上偵查卷宗第7 、8
      頁被告警詢筆錄）；被告於偵查中亦供陳：查獲之毒品是
      綽號『阿春』大哥的，他聯絡伊九點多取貨，（監聽譯文
      中）所謂4 色牌1 付就是裝有海洛因的香煙，綽號『阿春
      』之男子叫伊送去臺北市○○○路與寧夏路口，他說到之
      後，會有叫阿通之人跟伊聯絡等語（見同上偵查卷宗94年
      6 月29日偵訊筆錄第1 、2 頁）；且依監聽譯文所示於查
      獲前94年6 月28日晚上9 時05分、9 時33分、9 時58分被
      告與對方密集聯絡約定交付4 色牌1 付之地點事宜（見同
      上偵查卷第33頁監聽譯文所示），而被告於同日晚上10時
      10分許為警查獲時，亦僅被扣得毒品海洛因（毛重約39.2
      公克，驗餘淨重37.43 公克，有法務部調查局94年9 月5
      日調科壹字第060010173 號鑑定通知書附於本院卷宗第65
      頁可佐），並未扣得4 色牌賭具，足見所謂之「4 色牌1
      付」應係指毒品海洛因無訛。
（二）被告雖辯稱：當時「春大仔」拿煙給伊時，伊隨手放在置
      杯架，不知裡面是什麼東西，是警察告訴伊，伊才知道云
      云。然查，被告於偵查時供陳：伊抽七星香煙，10多歲就
      抽等語（見同上偵查卷宗94年7 月7 日偵訊筆錄第1 頁）
      ，且依檢察官勘驗未開封之七星牌香煙單盒之重量約為25
      .38 公克（見同上偵查卷宗第49頁臺灣板橋地方法院檢察
      署勘驗筆錄1 件可參），是以被告抽七星香煙既已近20年
      之久，對於其重量應甚熟稔，於「春大仔」拿煙給伊時重
      量達毛重約39.2公克，理應知悉應非僅係一包香煙而已，
      ；而被告曾於93年7 月27日晚上10時20分為警查獲持有七
      星香煙盒內之海洛因（詳參下列理由參），時隔11個月後
      再於94年6 月28日晚上受「春大仔」指示運送「七星煙盒
      」1 個給阿通，豈會無疑？況七星煙在一般商店可輕易購
      得，「春大仔」何須勞煩被告「專程」駕車轉送1 包已開
      封之七星香煙予阿通，凡此種種，顯然異於常理。再被告
      於查獲前密集與他人聯繫交付毒品地點，此觀諸卷附之監
      聽譯文即明，益見「春大仔」拿煙給被告時，被告應知悉
      香煙盒內裝有毒品之事實，故被告前開所辯，應係臨訟卸
      責之詞，不足採信，應堪認定。
（三）嗣被告於本院審理時改稱：「本案的海洛因是伊自己要吸
      食之用，不是要運送毒品給阿通，伊與炯明聯絡是要去寧
      夏路賭博」云云；惟依前開於被告車內扣得之毒品海洛因
      淨量高達約37.43 公克，顯非供己吸食所用之量，且被告
      為警查獲時，亦表示自己本身沒有吸食毒品，並坦承是受
      「阿春」老大之委託運送給阿通之人一情（見同上偵查卷
      宗第8 頁94年6 月29日被告警詢筆錄），並未提及供自己
      施用之情，亦未曾與其同車之友人乙○○提及要去賭博之
      事（此參證人即被告友人乙○○於本院審理時結證稱：被
      告與伊開車到臺北市○○○路與寧夏路口是要去逛逛，《
      審判長問：有無說要去電動玩具店？或者是去賭場賭博？
      》都沒有等語即明《見本院卷宗94年12月6 日審判筆錄第
      20 、26 頁》）。準此，被告前揭所辯，應係事後得知運
      輸第一級毒品法定刑頗重，而飾詞圖卸之詞，殊難採信。
（四）綜上各情交互以觀，本件事證已臻明確，被告確有運輸第
      一級毒品海洛因之不法犯行，洵堪認定，應予依法論科。
二、按毒品危害防制條例第4 條運輸毒品罪，「不以國外輸入國
    內或國內輸出國外為限，其在國內運輸者亦屬之；零星夾帶
    或短途持送得斟酌實際情形依持有煙毒罪論科」（司法院36
    年院解字第3541號解釋意旨參照）、「院解字第3541號解釋
    係指無運輸或販賣之意圖單純持有煙毒者而言，並非謂凡零
    星夾帶或短途持送煙毒者，不問其犯意如何概論以持有煙毒
    之罪」（司法院37年院解字第3853號解釋意旨參照）。又所
    謂「運輸」，係指本於運輸意思而搬運輸送而言，倘其有此
    意圖者，一有搬運輸送之行為犯罪即已成立，並非以運抵目
    的地為完成犯罪之要件。而運輸毒品罪，並不以兩地間毒品
    直接搬運輸送移轉存置於特定地點為限，其以迂迴、輾轉方
    法，利用不相同之運輸工具、方法，將特定之毒品移轉運送
    至終極目的地者，其各階段之運送行為，均不失為「運輸」
    行為之一種。又運輸毒品罪祇以所運輸之毒品已實施運送為
    已足，並非以運輸目的地為完成犯罪之要件，換言之，區別
    該罪既遂、未遂之依據，應以已否起運為準，既已起運，構
    成該罪之輸送行為即已完成，不以達到目的地為既遂條件（
    最高法院92年度臺上字第5426號、92年度臺上字第3096號刑
    事判決要旨足資參照）。查本件被告於94年6 月28日晚上9
    時許運輸之第一級毒品海洛因其驗前毛重高達約39.2公克（
    參前開調查局94年9 月5 日調科壹字第060010173 號鑑定通
    知書），顯非屬微量之毒品，被告運輸毒品係將毒品從臺北
    縣三重市○○街與三和路口駕車前往臺北市○○○路與寧夏
    路口，雖尚未將毒品交付予他人即被查獲，其所為雖係短途
    持送之情形，惟依前開說明，自仍該當於運輸第一級毒品既
    遂之罪責。是核被告所為，應係犯毒品危害防制條例第4 條
    第1 項之運輸第一級毒品罪。其持有第一級毒品之低度行為
    為運輸毒品之高度行為所吸收，不另論罪。又被告運輸第一
    級毒品海洛因是綽號「春大仔」之成年男子委由被告運送，
    並由該綽號「春大仔」之男子將裝有毒品海洛因之七星牌香
    煙盒交付予被告，足見被告與該綽號「春大仔」之成年男子
    間，就運輸毒品之犯行，有犯意聯絡及行為分擔，為共同正
    犯；被告行為後，刑法業於94年1 月7 日修正，94年2 月2
    日公布，於95年7 月1 日施行，查修正前刑法第28條規定：
    「二人以上共同實施犯罪之行為者，皆為正犯。」，修正後
    刑法第28條規定：「二人以上共同實行犯罪之行為者，皆為
    正犯。」，修正後刑法第28條規定之共同正犯，基於個人責
    任原則及法治國人權保障，限於直接從事構成犯罪事實之行
    為者（含共謀共同正犯），排除「陰謀共同正犯」及「預備
    共同正犯」之類型，是修正後之共同正犯之可罰性要件之範
    圍業已限縮，應以修正後之規定較有利於行為人，惟被告既
    係直接從事構成犯罪事實之行為，且整體比較結果（參下列
    累犯部分），則修正前刑法第28條規定，對之亦無不利。再
    查，被告前有如事實欄所示之論罪科刑執行情形，有臺灣高
    等法院被告前案紀錄表1 件在卷可按（附於本院卷內），其
    於有期徒刑之執行完畢後，5 年內再故意犯本件有期徒刑以
    上之罪，不論依修正前之刑法第47條，或修正後之刑法第47
    條第1 項之規定，均構成累犯，應逕依刑法第2 條第1 項前
    段之規定，適用修正前刑法第47條，論以累犯，惟運輸第一
    級毒品罪法定本刑為死刑、無期徒刑部分依法不得加重，應
    僅就運輸第一級毒品罪法定刑得併科罰金刑部分加重其刑。
    又修正前刑法第33條第5 款規定罰金刑為銀元1 元以上（即
    新臺幣3 元），而修正後刑法第33條第5 款則規定為新臺幣
    1000元以上，因此，比較新、舊刑法第33條第5 款之規定，
    以修正前刑法第33條第5 款之規定較有利於行為人。另就罰
    金刑之加減者，修正前刑法第68條規定：「拘役或罰金加減
    者，僅加減其最高度」；修正後刑法第67條規定：「有期徒
    刑或罰金加減者，其最高度及最低度同加減之」，應依刑法
    第2 條第1 項規定，比較新舊法，本以修正後之刑法67條規
    定較有利於被告，惟基於法律整體適用考量，應適用修正前
    刑法第68條規定。爰審酌被告運輸之毒品純度頗高（達78.3
    1%），若未被查獲而流入市面，對於國民健康與社會治安所
    生之危害甚鉅，然其並非首謀，所運輸之毒品雖未在流入市
    面前即時被查獲，惟數量非少，並兼衡其犯罪之動機、目的
    、手段、所生危害及犯後否認犯行仍飾詞矯卸，未見悔悟等
    一切情狀，量處如主刑所示之無期徒刑，併依刑法第37條第
    1 項之規定，宣告褫奪公權終身，以示懲儆。
三、扣案之第一級毒品海洛因（毛重約39.2公克，驗餘淨重37.4
    3 公克），係本案查獲之毒品，應依毒品危害防制條例第18
    條第1 項前段規定，不問屬於犯人與否，皆沒收銷燬之。至
    扣案之七星牌香煙盒1 只，雖係供被告運輸毒品犯罪所用之
    物，然並非被告所有，亦無證據證明為共犯「春大仔」男子
    所有，爰不另為沒收之諭知，附予敘明。
參、退回檢察官另案偵查：
    至於臺灣板橋地方法院檢察署檢察官以94年度核退偵字第68
    號移送併辦意旨略以：被告基於運送第一級毒品之犯意，受
    姓名年籍均不詳綽號「阿明」之男子之委託，於93年7 月27
    日晚上9 時50分許，向「阿明」之男子取得七星牌香煙所裝
    之第一級毒品海洛因（總淨重約37.5公克）後，即前往臺北
    縣三重市○○路、重新路口欲交付丁○○（已另案起訴），
    並向渠收取165000元現款，嗣於同日晚上10時20分許，在上
    址，為警當場查獲，並扣得被告所持有之七星牌香煙內所裝
    之第一級毒品海洛因（總淨重約37.5公克），因認被告所為
    ，係涉犯毒品危害防制條例第4 條第1 項罪嫌，且與本案起
    訴部分犯罪事實有連續犯裁判上一罪關係，而請求併案審理
    。惟查，本案起訴部分犯罪事實之犯罪時間發生於94年6 月
    28日，而上開移送併案部分所指犯罪時間為93年7 月27日，
    ，二者相距已長達11月之久，且被告就本案與併案部分，均
    否認犯罪，難認被告就上開犯行有何概括犯意可言，尚無從
    併案審理，此部分應退回檢察官另為適法之處理。
據上論斷，應刑事訴訟法第299 條第1 項前段，毒品危害防制條
例第4 條第1 項、第18條第1 項前段、刑法第11條前段、第2 條
第1 項前段、第37條第1 項、修正前刑法第28條、第47條、第33
條第5 款、第68條，判決如主文。
本案經檢察官張慶林到庭執行職務
中    華    民    國    95    年    8     月    28    日
                  刑事第十二庭審判長法  官  高玉舜
                                    法  官  吳幸娥
                                    法  官  陳靜茹
以上正本證明與原本無異。
如不服本判決應於送達後10日內向本院提出上訴狀。
                                    書記官  許志豪
中    華    民    國    95    年    8     月    28    日
附錄本案論罪科刑法條全文
毒品危害防制條例第四條
製造、運輸、販賣第一級毒品者，處死刑或無期徒刑；處無期徒
刑者，得併科新臺幣一千萬元以下罰金。
製造、運輸、販賣第二級毒品者，處無期徒刑或七年以上有期徒
刑，得併科新臺幣七百萬元以下罰金。
製造、運輸、販賣第三級毒品者，處五年以上有期徒刑，得併科
新臺幣五百萬元以下罰金。
製造、運輸、販賣第四級毒品者，處三年以上十年以下有期徒刑
，得併科新臺幣三百萬元以下罰金。
製造、運輸、販賣專供製造或施用毒品之器具者，處一年以上七
年以下有期徒刑，得併科新臺幣一百萬元以下罰金。
前五項之未遂犯罰之。


司法院資訊處製作；財團法人民間司法改革基金會備份。
